【裁判字號】    94,交聲,2142
【裁判日期】    950127
【裁判案由】    交管條例聲異
【裁判全文】
臺灣板橋地方法院交通事件裁定        94年度交聲字第2142號
原處分機關  交通部公路總局臺北區監理所
異  議  人
即受處分人  甲○○
上列異議人因違反道路交通管理處罰條例案件，對於交通部公路
總局臺北區監理所於民國94年12月9 日所為之裁決處分（原處分
案號：北監自裁字裁40-C00000000），聲明異議，本院裁定如下
：
    主  文
異議駁回。
    理  由
一、異議意旨略以：異議人即受處分人甲○○於民國（下同）94
    年11月24日凌晨4 時許，駕駛車號L4-6855 號自用小客車，
    行經臺北縣板橋市○○路與成都街口時，因「肇事致人受傷
    逃逸」違規，而為警掣單舉發。惟伊當時並不知道有與被害
    人謝志生所騎乘之機車發生擦撞，僅見撞車起火，當場並沒
    有發現有人受傷，嗣後經員警通知才得知有人因伊肇事受傷
    ，伊在完全未知之情形下離開現場，並無肇事致人受傷逃逸
    之事實，為此不服，爰依法聲明異議，請求撤銷原處分云云
    。
二、按汽車駕駛人，駕駛汽車肇事致人受傷或死亡，應即採取救
    護或其他必要措施，並向警察機關報告，不得駛離；違者吊
    扣其駕照三個月至六個月；逃逸者吊銷駕駛執照，道路交通
    管理處罰條例第62條第1 項定有明文。又汽車駕駛人，曾依
    道路交通管理處罰條例第62條第1 項之規定吊銷駕駛執照者
    ，終身不得考領駕駛執照，同條例第67條第1 項亦有明文規
    定。其立法本旨係在增進行車安全、保護他人權益，以維持
    社會秩序。蓋道路交通事故發生後，有受傷或死亡之情形者
    ，應即時救護或採必要之措施，以防損害範圍之擴大。如駕
    駛人於肇事後，隨即駕車逃離現場，不僅使肇事責任認定困
    難，更可能使受傷之人喪失生命，自有從嚴處理之必要。又
    終身不得考領駕駛執照之規定，同係為維護車禍事故受害人
    生命安全、身體健康必要之公共政策，且在責令汽車駕駛人
    善盡行車安全之社會責任，屬維持社會秩序及增進公共利益
    所必要，司法院大法官釋字第284 號、第531 號解釋可資參
    照。職是之故，汽車駕駛人駕駛汽車發生交通事故，不論其
    責任之歸屬為何，即有義務留在肇事現場，採取救護或其他
    必要措施，並向警察機關報告，以保護他人權益，同時釐清
    肇事責任，自不待言。
三、經查：本件異議人甲○○駕駛上開車輛於前揭時、地與被害
    人謝志生所騎乘之車號HDM-497 號重型機車發生擦撞，致被
    害人謝志生受有自臀部至腿部等多處擦傷之事實，以及異議
    人於肇事後，未採取救護或其他必要之措施及向警察機關報
    告，逕自駕車駛離現場逃逸之事實，除經被害人謝志生於警
    詢時陳述明確，並有道路交通事故現場圖、道路交通事故調
    查報告表(一)、(二)各1 件、肇事現場暨車損照片23幀可稽。惟
    異議人否認有何肇事逃逸之交通違規，並以前揭情詞置辯；
    然查，本件被害人謝志生於警詢時指稱：肇事前伊駕駛車號
    HDM-497 號重型機車沿板橋市○○路往館前東路方向行駛，
    至重慶路與成都街口時，伊車行向號誌為綠燈，行近路口中
    心處時，有一部車號L4-6855 之自小客車，自伊車左側路口
    闖紅燈駛出而與伊車發生碰撞，伊車因卡在對方車輛下方而
    遭拖行，並起火燃燒而全毀等語（詳參本院卷宗第30頁之94
    年11月24日警詢筆錄）；且異議人於本院調查時亦到庭陳稱
    ：伊當時以為撞到路邊的車子，伊下車之後也沒有看到人，
    但有看到被伊撞到的車子，伊將被伊撞到的機車拖到路邊，
    伊有在機車的旁邊、下面查看，都沒有看到人，伊雖然有喝
    酒，但伊當時神智很清楚，原先只有一點火苗，伊以為伊的
    小客車起火，但後來發現是對方的機車起火，因對方的機車
    卡在伊的車子下面，伊怕會爆炸，所以將機車從伊的車子下
    面拖到路邊，事後伊離開現場等語（詳參同上卷宗95年1 月
    2 日訊問筆錄），核與本件證人即舉發員警余志松到庭結證
    稱：伊到現場時看到被害人及地上的刮地痕與一面汽車大牌
    ，現場沒有看到被害人的機車，被害人表示他的機車被撞到
    後卡在車子下面，被人拖走；而肇事地點距離起火地點大約
    有2 、3 百公尺，而被害人的機車是在起火地點板橋市○○
    路93巷與忠孝路忠義巷15弄口找到的；伊是依據現場遺留之
    車牌，親至異議人車籍地，其家人通知異議人到案說明等情
    （詳參同上卷宗95年1 月2 日訊問筆錄第3 頁）均互核相符
    ，而衡諸證人即舉發員警余志松與本件異議人素不相識，亦
    無怨隙，應無甘冒觸犯偽證罪之風險而設詞誣陷異議人之理
    ，故其證言應為平允可信。是依異議人、被害人及證人上開
    供述可知，異議人於肇事地點肇事致人受傷後，並未下車察
    看是否有人受傷並進行救護，猶仍繼續駕車駛離，嗣因該機
    車卡在車下遭拖行而起火，始於距離肇事地點約2 、3 百公
    尺處下車察看，而下車察看後，既發現有機車卡在車下，竟
    不思釐清車禍責任，亦無視是否因此致人受傷而須及時救助
    之可能情況，其主觀上顯有規避或懼於負擔相關責任，因而
    採取消極之逃避心甚明，自難以不知機車怎會卡在伊車下、
    以為撞到的是路邊的機車及當場並沒有發現有人受傷云云，
    據為免責事由。是異議人所辯，顯係事後卸責之詞，顯不可
    採。職是，異議人於本件肇事後猶駕車駛離事故現場，容非
    僅係單純之離去，其主觀上應有逃逸之犯意無疑，異議人否
    認其有肇事逃逸之犯意云云，當無足取。綜上所述，異議人
    駕車肇事致人受傷而逃逸之違規情事，堪以認定。從而，原
    處分機關據以援引前揭規定，裁處異議人吊銷駕駛執照，終
    身禁考，自屬有據。本件異議為無理由，應予駁回。
據上論斷，應依道路交通案件處理辦法第19條，裁定如主文。
中    華    民    國    95    年    1     月    27    日
                  交通法庭  法  官  陳  靜  茹
以上正本證明與原本無異。
如不服本裁定應於送達後5 日內向本院提出抗告狀。
                            書記官  廖  美  紅
中    華    民    國    95    年    1     月    27    日


司法院資訊處製作；財團法人民間司法改革基金會備份。
